最　高　行　政　法　院　裁　定
　　　　　　　　　　　　　　　　　　 96年度裁字第01955號
上　訴　人　甲○○
　　　　　　　　　　　　　（送達代收人　乙○
被 上訴 人　桃園縣政府稅捐稽徵處
代　表　人　丙○○　　　　送達處所同上
上列當事人間因土地增值稅事件，上訴人對於中華民國95年9月
29日臺北高等行政法院94年度簡字第1043號判決，提起上訴，本
院裁定如下：
　　主  文
上訴駁回。
上訴審訴訟費用由上訴人負擔。
　　理  由
一、按對於適用簡易程序之裁判提起上訴或抗告，須經本院許可
    ，且該許可以訴訟事件所涉及之法律見解具有原則性者為限
    ，行政訴訟法第235條定有明文。所謂法律見解具有原則性
    ，係指該事件所涉及之法律問題意義重大，而有加以闡釋之
    必要情形而言；如對行政命令是否牴觸法律所為之判斷，或
    就同類事件高等行政法院所表示之見解相互牴觸，有由本院
    統一法律上意見或確認其意見之必要情形屬之。
二、上訴人上訴意旨略謂：上訴人於民國（下同）92年10月7日
    經由臺灣桃園地方法院拍賣取得原屬訴外人錢稜蓉所有之桃
    園縣中壢市○○段中壢老小段190-103地號持分1/4土地（下
    稱系爭土地），系爭土地之原所有權人錢稜蓉買受時之移轉
    現值為每平方公尺新台幣（下同）40,000元，為訴外人錢稜
    蓉所不爭執。若前一手之前次轉現值低於拍定價每平方公尺
    32,800元時，則不存在重複課稅之不公平現象。又土地稅法
    第30條僅適用於拍定價格低於前次移轉現值，然本案並不符
    上開條件，按拍定人以低於公告現值取得土地並不意味是增
    值，若有賺取利潤應認為是所得而非土地增值稅法所規定的
    增值，原審言詞辯論時，被上訴人亦坦承對系爭租稅客體有
    重複課稅事實。爰廢棄原判決並請求被上訴人應將溢繳之
    33,798元退還。
三、原判決以：按土地稅法第28條規定：「已規定地價之土地，
    於土地所有權移轉時，應按其土地漲價總數額徵收土地增值
    稅。．．．」，第30條第1項規定：「土地所有權移轉或設
    定典權，其申報移轉現值之審核標準，依左列規定：一、申
    報人於訂定契約之日起30日內申報者，以訂約日當期之公告
    土地現值為準。．．．五、經法院拍賣之土地，以拍定日當
    期之公告土地現值為準。但拍定價額低於公告土地現值者，
    以拍定價額為準；．．．」，第31條第1項規定：「土地漲
    價總數額之計算，應自該土地所有權移轉或設定典權時，經
    核定之申報移轉現值中減除左列各項後之餘額，為漲價總數
    額：一、．．．規定地價後，曾經移轉之土地，其前次移轉
    現值。．．．」。次按「依本法第31條規定計算土地漲價總
    數額時，其計算公式如附件四」；「附件四：土地漲價總數
    額之計算公式：土地漲價總數額＝申報移轉現值－原規定定
    價或前次移轉時所申報之土地移轉現值×（臺灣地區消費者
    物價總指數÷100）－（改良土地費用＋工程受益費＋土地
    重劃負擔總費用＋因土地使用變更而無償捐贈作為公共設施
    用地其捐贈土地之公告現值總額）」，分別為土地稅法施行
    細則第50條及同條附件四土地漲價總數額計算公式所明定。
    經查系爭土地之前次移轉，依臺灣桃園地方法院民事執行處
    92年10月15日桃院祺執松字第15525號函及桃園縣楊梅鎮地
    政事務所94年3月23日土地登記第一類謄本所載，係上訴人
    於92年11月18日經由法院拍賣而取得系爭土地所有權，其拍
    定日當期土地公告現值為每平方公尺39,600元，惟其拍定價
    額為每平方公尺32,860.2元，是系爭土地之拍定價額低於公
    告土地現值，為上訴人所不爭。被上訴人依土地稅法第30條
    第1項第5款但書及同法第31條第1項第1款及土地稅法施行細
    則第50條規定，按其拍定價額每平方公尺32,860.2元為前次
    移轉現值，核計漲價總數額198,749元（計算式：申報移轉
    現值42,000×23.25－前次移轉現值32,860.2×23.25×消費
    者物價指數101.8%=漲價總數額198,749元），並計徵其土地
    增值稅39,750元（計算式：漲價總數額198,749元×稅率20%
    = 39,750元），並無違誤。按司法院釋字第180號解釋：「
    平均地權條例第47條第2項、土地稅法第30條第1項關於土地
    增值稅徵收及土地漲價總數額計算之規定，旨在使土地自然
    漲價之利益歸公，與憲法第15條、第19條及第143條並無牴
    觸。惟是項稅款，應向獲得土地自然漲價之利益者徵收，始
    合於租稅公平之原則」。本件上訴人前次以拍賣方式買受系
    爭土地，每平方公尺之單價為32,860.2元，此次出售所申報
    之移轉現值為每平方公尺42,000元，該筆土地已有自然漲價
    之利益。又土地漲價總數額之計算標準，已明定於土地稅法
    施行細則第50條，被上訴人據以計算土地增值稅，並向獲有
    利益之上訴人徵收，自無違誤。上訴人主張應修改相關法令
    ，以系爭土地在其前手買受時之移轉現值作為此次其移轉時
    之前次移轉現值，顯屬無據等情，均已詳予論述，維持原處
    分及訴願決定，而駁回上訴人在原審之訴。本件上訴人所主
    張之前揭理由，乃上訴人以其對法律上見解之歧異，指摘其
    為不當，並無統一法律解釋之必要性；而上訴人仍據之，對
    於適用簡易程序之原判決提起上訴，揆諸前揭規定及說明，
    顯無所涉及之法律見解，具有原則上之重要情事，其所提起
    上訴，不合首揭規定，不應許可，其上訴難謂合法，應予駁
    回。
四、依行政訴訟法第249條第1項前段、第104條、民事訴訟法第
    95條、第78條，裁定如主文。
中　　華　　民　　國　　96　　年　　8　　 月　　23　　日
                  第三庭審判長法  官　劉　鑫　楨
                              法  官  鄭  忠  仁
                              法  官  陳　秀　美
                              法  官　劉　介　中
                              法  官　戴　見　草
以  上  正  本  證  明  與  原  本  無  異
中　　華　　民　　國　　96　　年　　8　　 月　　23　　日
　　　　　　　　　　　　　　　書記官　吳　玫　瑩
